【裁判字號】    98,聲再,165
【裁判日期】    980831
【裁判案由】    聲請再審
【裁判全文】
臺灣高等法院臺中分院刑事裁定         98年度聲再字第165號
再審聲請人
即受判決人  甲○○
再審聲請人
即受判決人  乙○○
上列聲請人因偽造文書等案件，對於本院98年度上訴字第904號
，中華民國98年7月16日第二審確定判決（第一審判決：臺灣臺
中地方法院96年度訴字第2588號、96年度易字第5376號；起訴案
號：臺灣臺中地方法院檢察署95年度偵字第15339號、95年度調
偵字第371號、96年度偵字第1331號，追加起訴案號：同署95年
度偵字第25829號，移送併辦案號：同署95年度偵字第25829號、
96年度偵字第24702號、97年度偵字第852號），聲請再審，本院
裁定如下：
    主  文
再審之聲請駁回。
    理  由
一、聲請意旨略以：再審聲請人（以下稱聲請人）(一)針對告訴人
    賴信全述詐欺部分，原審自始至終均未傳喚聲請人所提之證
    人游愛恩、周家文兩在場目擊證人到庭陳述。(二)告訴人劉博
    銘於刑事偵查審理中，已坦承所供不實，並簽悔過書乙份及
    放棄司法訴訟之切結書乙份，上述之證明文件聲請人與告訴
    人已於審理中呈繳法庭，然今何遭詐欺行為之判決呢？(三)告
    訴人劉博銘及林榮英有為同一案件之牽涉，請再審法官詳加
    審理期間土地貸款之情。(四)告訴人程月英於原審坦承與聲請
    人有金錢借貸往來之情，最後一次於96年間向聲請人借新台
    幣5萬元整，另原審未具聲請人請求詳查告訴人程月英之銀
    行債務信用不良，請再審法院詳查原審法院間雙方證詞新證
    據；又於告訴人程月英案件中，證人周家文請求作證，然原
    審均僅為告訴人與聲請人相互對質陳述，實有不當判決。(五)
    告訴人江正智控告聲請人侵佔大型機具乙案，告訴人欠我錢
    ，卻又如何含糊審理不查，變成聲請人侵佔及欠告訴人金錢
    呢？且全案又未察林榮英與江正智亦有投資大型重機之情。
    (六)聲請人乙○○只是受聲請人甲○○請託購買商業本票，且
    告訴人程月英於審理結辯也未稱聲請人有上述犯行；另告訴
    人之友沈哲銘，為何聲請人提及傳喚作證，由始至終未到庭
    陳述？(七)聲請人於周緒仁房屋土地買賣程序中均是交由詹吳
    博代書依法登載，何來使公務員登載不實？(八)告訴人江正智
    案件，明明江正智積欠聲請人金錢，證人張建智為何提出請
    求而疏於漏審？原審法院沒有沒有記載聲請人請求非常重要
    之諸多證人到庭陳述，有關告訴人劉博明的悔過書也不見蹤
    影，且未審理，然就因審理期間一再更新，一再換承審法官
    而致聲請人的呈繳證據、文件均未提及云云。今不得上訴於
    第三審法院之案件，其經第二審確定之有罪判決，如就足生
    影響於判決之重要證據漏未審酌，得為受判決人之利益聲請
    再審。再則，告訴人之陳述是否與事實相符，仍應調查其他
    之證據、證人以資審認，聲請人持檢附相關資料，狀請鈞院
    鑒核調卷審核，並惠為開始再審裁定之所請等語。
二、按不得上訴於第三審法院之案件，除依刑事訴訟法第420條
    規定外，其經第二審確定之有罪判決，如就足生影響於判決
    之重要證據漏未審酌，得為受判決人之利益聲請再審，刑事
    訴訟法第421條定有明文。惟所謂「重要證據」，係指該證
    據就本身形式上觀察，固不以絕對不須經過調查程序為條件
    ，但必須顯然可認為足以動搖原有罪確定判決，而為受判決
    人應受無罪、或免訴、或輕於原審所認定之罪名方可，如不
    足以推翻原審所認定罪刑之證據，即非足生影響於原判決之
    重要證據。所謂「漏未審酌」乃指第二審判決前已發現而提
    出之證據，未予審酌而言，苟被捨棄之證據，已於理由內敘
    明其捨棄之理由者，即非漏未審酌。亦即刑事訴訟法第421
    條所規定因「重要證據漏未審酌」而聲請再審者，指該證據
    於案情有重要關係且未經審酌者而言，如證據業經法院本其
    自由心證予以取捨及判斷，僅係對此持相異評價，即不能以
    此為由聲請再審。是如當事人所提出之證據，不足以影響判
    決結果，或第二審法院依調查之結果，本於論理法則、經驗
    法則，取捨證據後，認定事實者，則不包括之（最高法院89
    年度臺抗字第30號裁定意旨參照）。因此，如不足以推翻原
    確定判決所認之罪名，而僅據以爭執原確定判決對證據之取
    捨，仍不能准許再審。又法院認為無再審理由者，應以裁定
    駁回之，刑事訴訟法第434條第1項亦有明文。
三、經查：(一)聲請人聲請傳喚證人到庭陳述，僅屬調查證據之請
    求，屬法院採證認事職權之行使，法院自有斟酌之權，法院
    本得審酌有無調查之必要，如認與待證事實無重要關係或待
    證事實已臻明瞭無再調查之必要，而未予傳喚，並無不當。
    此與所謂「重要證據漏未審酌」，須該證據已經提出漏未審
    酌，且該證據確足以影響、變更判決結果，使受判決人應受
    無罪、或免訴、或輕於原審所認定罪名之情形尚屬有間。查
    聲請人雖曾請求傳喚證人施愛恩、周家文、沈哲銘、張建智
    等人到庭作證，原審固未准其所請、亦說明其理由，然本件
    聲請人被訴詐欺告訴人賴信全、程月英、劉博銘等人，及侵
    佔江正智重型機車之犯罪事實，業經原確定判決認定在案，
    並於判決理由詳述其認定之理由及所採之證據（見原確定判
    決第11~13頁、第16~17頁、第20~25頁），事證已臻明確。
    則縱如前開證人到庭作證，核亦不足以動搖原確定判決認定
    之結果，而認受判決人應受無罪、或免訴、或輕於原審所認
    定罪名，是聲請人關此部分所陳，尚難認符合刑事訴訟法第
    421條「重要證據漏未審酌」之要件。(二)又原確定判決固未
    審酌聲請人所提出告訴人劉博銘所簽具之悔過書、放棄訴訟
    之切結書各乙份，亦未說明其不採之理由。然聲請人被訴詐
    欺劉博銘之犯罪事實，業據原確定判決認定在案，並於理由
    中詳予說明其認定之理由及所採之證據，堪認事證明確。是
    上開切結書及悔過書核亦不足動搖原確定判決認定之結果，
    而認受判決人應受無罪、或免訴、或輕於原審所認定罪名，
    是聲請人就此所陳，顯然與刑事訴訟法第421條所定「重要
    證據漏未審酌」之要件亦有未合。(三)又按刑事訴訟法第292
    條第1項規定，審判期日，應由參與之推事始終出庭；如有
    更易者，應更新審判程序。此所謂「更新審判程序」，係指
    廢棄以前實施之審判程序，重新再行審判程序之謂。然以前
    實施之審判程序，仍屬有效，更新審理時自可引用，非謂更
    新審理時，以前實施之審判程序即歸於無效也，是於被告防
    禦權之行使，及法官審理程序之踐行，顯無影響（最高法院
    87年度台上字第3530號判決參照）。本件聲請人雖主張因一
    再換承審法官，一再更新審理程序致聲請人呈繳法院的證據
    、文件都未被提及等語，惟查原審審理期間，因承審法官有
    所更易而更新審理程序，乃法院依法行使之職權，亦係本於
    刑事訴訟法採直接審理原則及為保障人民之訴訟權益所設，
    無礙於被告防禦權之行使及法院之審理，併此敘明。(四)綜上
    所述，本件聲請人所陳理由，難認符合刑事訴訟法第421條
    規定之要件，依上開說明，其再審之聲請，為無理由，應予
    駁回。
四、據上論斷，依刑事訴訟法434條第1項，裁定如主文。
中    華    民    國    98    年    8     月    31    日
              刑事第四庭  審判長法  官  洪  耀  宗
                                法  官  劉  登  俊
                                法  官  許  文  碩
以上正本證明與原本無異。
不得抗告。
                                書記官  郭  蕙  瑜
中    華    民    國    98    年    8     月    31    日


司法院資訊處製作；財團法人民間司法改革基金會備份。
